臺灣高等法院高雄分院刑事判決　　　　100年度上易字第958號
上　訴　人
即　被　告　鍾欣洳
上列上訴人因詐欺案件，不服臺灣屏東地方法院100 年度易字第
437 號中華民國100 年8 月19日第一審判決（起訴案號：臺灣屏
東地方法院檢察署99年度偵字第10299 號），提起上訴，本院判
決如下：
     主  文
上訴駁回。
     理  由
一、按不服地方法院之第一審判決而上訴者，應向管轄第二審之
    高等法院為之。上訴書狀應敘述具體理由。上訴書狀未敘述
    上訴理由者，應於上訴期間屆滿後20日內補提理由書於原審
    法院，逾期未補提者，原審法院應定期間先命補正。第二審
    法院認為上訴書狀未敘述理由或上訴有第362 條前段之情形
    者，應以判決駁回之。但其情形可以補正而未經原審法院命
    其補正者，審判長應定期間先命補正。刑事訴訟法第361 條
    、第367 條，分別定有明文。所謂不服第一審判決之具體理
    由，必係依據卷內既有訴訟資料或提出新事證，指摘或表明
    第一審判決有何採證認事、用法或量刑等足以影響判決本旨
    之不當或違法，而構成應予撤銷之具體事由，始克當之（例
    如：依憑證據法則具體指出所採證據何以不具證據能力，或
    依憑卷證資料，明確指出所為證據證明力之判斷如何違背經
    驗、論理法則）；倘僅泛言原判決認定事實錯誤、違背法令
    、量刑失之過重或輕縱，而未依上揭意旨指出具體事由，或
    形式上雖已指出具體事由，然該事由縱使屬實，亦不足以認
    為原判決有何不當或違法者（例如：對不具有調查必要性之
    證據，法院未依聲請調查亦未說明理由，或援用證據不當，
    但除去該證據仍應為同一事實之認定），皆難謂係具體理由
    ，俾與第二審上訴制度旨在請求第二審法院撤銷、變更第一
    審不當或違法之判決，以實現個案救濟之立法目的相契合，
    並節制濫行上訴（最高法院97年度台上字第892 號判決意旨
    參照）。是以上訴人之上訴書狀或補提之上訴理由書，雖有
    敘述上訴理由，惟並未具體敘述第一審判決有上述違法、不
    當情形，即與未敘述具體理由無異，其所為上訴，即不符合
    上訴之法定要件。
二、本件被告鍾欣洳因犯刑法第30條第1 項前段、第339 條第1
    項之幫助詐欺罪，經原審判處拘役55日，如易科罰金，以新
    臺幣1 千元折算1 日。被告不服提起上訴，上意旨略以：被
    告因搬家遺失存摺、提款卡，經警方告知始知該存摺、提款
    卡已遭詐騙集團使用，被告為本案之被害人，並無幫助詐欺
    之主觀犯意；被告並非確知存摺、提款卡已遺失，且因該帳
    戶已無金額可供提領，故未留意；而被告將密碼、提款卡放
    在一起並非不合常理；原判決認定事實不合邏輯，有違論理
    法則云云。
三、按犯罪事實之認定、證據之取捨及證據證明力如何，乃事實
    審法院之職權，而法院憑以認定犯罪事實之證據，並不以直
    接證據為限，即綜合各種證據，本於推理作用，為其認定犯
    罪事實之基礎，故何種證據應予調查，其調查之範圍如何，
    如不違背經驗法則與論理法則，係屬事實審法院得依職權自
    由裁量之事項，自不容任意指為違法( 最高法院44年台上字
    第702 號、46年台上字第529 號判例參照) 。
四、經查，被告前開上訴理由，業據其於原審法院審理中爭辯在
    案，原審法院調查卷內證據後認為：「被告之帳戶分別於99
    年7 月23日、99年7 月30日及99年8 月9 日經提領後，帳戶
    內已無餘額，嗣該帳戶即於99年10月1 日因被害人王世宏遭
    詐騙而匯入款項6 萬元，且於同日旋遭提領完畢等情，有萬
    泰高雄分行帳號000000000000000 號帳戶之臺幣存摺對帳單
    在卷可查，可見被告係刻意將該帳戶之款項提領至零，其存
    有不再使用該帳戶及減少自己損失之心甚明。又倘若該帳戶
    真有遺失之情，被告竟未辦理掛失手續，核與常情不符。再
    被告將存摺、提款卡及密碼置放於同一處，有悖於常情，且
    被告自陳該提款卡密碼係以其出生之年份及被告父親生日之
    月、日組合而成，準此，被告應可輕易牢記上開帳戶之密碼
    ，而無混淆或難以記憶之情形，被告竟猶稱其將提款密碼寫
    於紙上而與提款卡置放於同一處，不合於常情。另犯罪集團
    若非確定該帳戶所有人不會報警或掛失止付，及確定渠等能
    自由使用該帳戶提款、轉帳，諒無使用來路不明之帳戶作為
    犯罪工具之理。故被告所辯，顯係臨訟卸責飾詞，尚難採信
    。」等情，已經在判決內說明本於調查所得之心證，定其取
    捨而為事實判斷之理由，及綜合本案全部卷證資料而為上開
    論據。
五、綜上所述，本院認原審斟酌全辯論意旨及調查證據之結果，
    對被告予以論罪科刑，業已於判決內具體說明論科之理由，
    及其憑以認定之證據，客觀上原判決並無何違法或不當之處
    ，量刑亦屬妥切。被告上訴意旨所陳，經核僅係對原判決已
    說明論斷之事項，徒憑己意再為爭執，並未依據卷內既有訴
    訟資料，指出或表明原判決有何採證、認事、用法等違反經
    驗、論理法則之不當或違法，而足以影響判決本旨，應認為
    不符合具體理由之要件。揆諸前揭說明，被告之上訴不合法
    律上之程式，應予駁回。
六、爰依刑事訴訟法第367 條前段、第372 條，不經言詞辯論，
    逕為判決如主文。
中    華    民    國  100     年    10    月    4     日
                 刑事第九庭     審判長法  官  莊秋桃
                                      法  官  田平安
                                      法  官  范惠瑩
以上正本與原本無異。
本件不得上訴。
中    華    民    國  100     年    10    月    4     日
                                  書  記  官  戴育婷